【裁判字號】    95,上易,286
【裁判日期】    950406
【裁判案由】    詐欺
【裁判全文】
臺灣高等法院臺中分院刑事判決         95年度上易字第286號
上  訴  人  台灣台中地方法院檢察署檢察官
被      告  甲○○
                  （現另案於臺灣臺中監獄臺中分監執行中）
上列上訴人因被告詐欺案件，不服臺灣臺中地方法院95年度易字
第150號中華民國95年1月25日第一審判決（起訴案號：臺灣臺中
地方法院檢察署94年度偵字第19473號），提起上訴，本院判決
如下：
    主  文
原判決撤銷。
甲○○幫助意圖為自己不法之所有，以詐術使人將本人之物交付
，累犯，處有期徒刑肆月，如易科罰金，以參佰元折算壹日。
    事  實
一、甲○○有違反麻醉藥品管理條例、毒品危害防制條例、竊盜
    等前科，素行不佳，其於八十七年間因違反毒品危害防制條
    例，經法院判處有期徒刑一年二月，於八十九年六月一日執
    行完畢，仍不知警惕，明知一般人收購金融帳戶使用常與財
    產犯罪密切相關，且取得他人存摺之目的在於收取贓物及掩
    飾犯行，並逃避檢警查緝，竟因缺錢花用，而不顧他人所可
    能遭害之危險，仍以縱若有人持以犯罪亦無違反其本意之意
    思，並基於幫助詐欺不確定故意，於民國94年5月中旬某日
    ，在台中市○○路附近便利商店前，將其所有在潭子栗林郵
    局、帳號：0000000000000000號之帳戶存摺、印章及提款卡
    （含密碼資料），以新台幣（以下同）五千元之代價出售予
    姓名年籍不詳綽號「阿立」之成年男子使用，而「阿立」等
    人所組成之詐騙集團成員則於同年6月9日13時50分許，撥打
    電話予丙○○，對丙○○佯稱其朋友呂淑慧，欲借錢急用等
    語，致丙○○陷於錯誤，信以為真，而依照該詐騙集團成員
    之指示，於同日18時43分許，在台北縣市某處之中國信託銀
    行提款機，轉帳匯款1萬元至甲○○上開郵局帳戶內，該等
    款項旋即遭詐騙集團成員提領一空。嗣因丙○○驚覺有異，
    打電話聯絡呂淑慧，始知被騙，經報警處理，為警循線查獲
    。
二、案經丙○○訴由台中縣警察局豐原分局報請台灣台中地方法
    院檢察署檢察官偵查起訴。
    理  由
一、按被告以外之人於審判外之陳述，雖不符刑事訴訟法第159
    條之1、159條之2、159條之3、159條之4等規定，而經當事
    人於審判程序同意作為證據，法院審酌該言詞陳述或書面陳
    述作成時之情況，認為適當者，亦得為證據。當事人、代理
    人或辯護人於法院調查證據時，知有第159條第1項不得為證
    據之情形，而未於言詞辯論終結前聲明異議者，視為有前項
    之同意，刑事訴訟法第159條之5定有明文。本件被告於本院
    審理時，就下列證人丙○○、呂淑慧等人於審判外之陳述部
    分，未就其證據能力聲明異議，本院審酌該言詞陳述作成時
    之情況，並查無其他不法之情狀，足認為得為本案之證據，
    依刑事訴訟法第159條之5之規定，有證據能力，合先說明。
二、訊據被告甲○○對於右揭事實於本院審理時自白在卷，核與
    證人即被害人丙○○、呂淑慧分別於警詢中就遭詐騙而轉帳
    匯款至上開帳戶之情節相符，並有匯款單影本、中華郵政股
    份有限公司豐原郵局函暨所附開戶資料、交易明細附卷可考
    ，被告之自白與事實相符，自可做為認定犯罪之依據。本件
    事證明確，被告犯行堪以認定。
三、查銀行存摺及提款卡僅係供使用人作為存款、提款、匯款或
    轉帳之工具，本身並無經濟或交易之價值，且一般人在正常
    情況下，均得自行向銀行申請開立存款帳戶而領取銀行存摺
    及提款卡使用，並無特定身分之限制。苟非意在將該存款帳
    戶作為犯罪之不法目的或掩飾真實身分，實無蒐集他人銀行
    存摺或提款卡之必要。被告係成年人，非無社會經驗，渠等
    於販賣存摺、提款卡連同印章之際，顯可預見收購之人將有
    作為詐欺取財之不法目的使用，顯然預見其發生，且對他人
    利用前開帳戶作為詐欺取財使用結果之發生，亦不違背其本
    意。又，刑法上之幫助犯，係指以幫助之意思，對於正犯資
    以助力，而未參與實施犯罪之行為者而言（最高法院四十九
    年臺上字第七七號判例參照），被告基於幫助他人詐欺取財
    之不確定故意，且所為屬詐欺取財罪構成要件以外之行為，
    核被告所為，係犯刑法第三十條第一項、第三百三十九條第
    一項之幫助詐欺取財罪。查被告於八十七年間因違反毒品危
    害防制條例，經法院判處有期徒刑一年二月確定，於八十九
    年六月一日執行完畢，有台灣高等法院前案紀錄表附卷可查
    ，其於前案執行完畢五年內再犯本件之罪，係累犯，依法加
    重其刑。被告以幫助他人犯詐欺取財罪之意思，參與犯罪構
    成要件以外之行為，為從犯，依刑法第三十條第二項規定，
    按正犯之刑減輕其刑。
四、原審予以論罪科刑固非無見，惟查：I原審判決漏為累犯之
    認定及適用；II被告有違反麻醉藥品管理條例、毒品危害防
    制條例、竊盜等前科，素行不佳，本罪之法定刑最高為有期
    徒刑五年（被告可依幫助犯之例減輕其刑，已見前述），原
    審僅量處拘役五十日，尚屬過輕，檢察官以上開理由提起上
    訴（被告提起上訴後，於本院審理時撤回上訴），應屬有據
    ，應撤銷改判，爰審酌上情，被告犯罪之動機、目的、手段
    、生活狀況、智識程度、犯罪所生之損害及犯罪後態度等一
    切情狀，量處如主文第二項所示之刑，並諭知易科罰金之折
    算標準。
五、據上論結，應依刑事訴訟法第三百六十九條第一項前段、第
    三百六十四條、第二百九十九條第一項前段，刑法第三百三
    十九條第一項、第四十七條、第三十條第一項、第二項、第
    四十一條第一項前段，罰金罰鍰提高標準條例第一條前段、
    第二條，判決如主文所示。
本案經檢察官乙○○到庭執行職務。
中    華    民    國    95    年    4     月    6     日
                刑事第四庭  審判長法  官  洪  耀  宗
                                  法  官  江  德  千
                                  法  官  劉  登  俊
上列正本證明與原本無異。
不得上訴。
                                  書記官  粘  銘  環
中    華    民    國    95    年    4     月    7     日
                                                      Ｆ


司法院資訊處製作；財團法人民間司法改革基金會備份。
